臺灣高等法院高雄分院民事判決　　　　　　　　　　　九十三年度上字第一四三號
　　　上　訴　人　筑楙企業社即陳盛雄
　　　訴訟代理人　顏福松律師
　　　被上訴人　　台灣中小企業銀行股份有限公司大昌分行
　　　法定代理人　丙○○
　　　訴訟代理人　丁○○
　　　被上訴人　　台灣銀行股份有限公司
　　　法定代理人　乙○○
　　　訴訟代理人　己○○
　　　訴訟代理人　甲○○
　　　訴訟代理人　辛○○
　　　訴訟代理人　壬○○
　　　被上訴人　　華南商業銀行股份有限公司
　　　法定代理人　庚○○
　　　訴訟代理人　戊○○
右當事人間請求第三人異議之訴事件，上訴人對於中華民國九十三年四月三十日台灣
高雄地方法院第一審判決提起上訴，經上訴人為變更之訴，本院於九十三年十一月十
八日言詞辯論終結，判決如下：
    主      文
上訴人變更之訴駁回。
訴訟費用由上訴人負擔。
    事實及理由
一、按於第二審為訴之變更，除合於民事訴訟法第二百五十五第一項第二款至第六款
    情形外，非經他造同意，不得為之。民事訴訟法第四百四十六條第一項定有明文
    。上訴人起訴主張：坐落高雄縣林園鄉○○段第一七五八、第一七五九、第一七
    六Ｏ及第一七六一號土地上，門牌號碼為同鄉○○路一號如附圖所示Ｂ部分未辦
    理保存登記建物（下簡稱系爭建物），為伊出資所建，其所有權自應由伊原始取
    得，惟被上訴人誤指系爭建物為兆泰木業股份有限公司（下簡稱兆泰公司）所有
    ，而向法院聲請查封拍賣，上訴人具有足以排除該強制執行程序之權利，爰依強
    制執行法第十五條之規定，提起第三人異議之訴，請求判決撤銷該強制執行程序
    等情。嗣經上訴本院後，因該強制執行程序已於民國九十三年七月二十一日拍賣
    終結，為此變更訴之聲明為請求確認系爭建物為上訴人所有等情。此有九十三年
    十一月二日訴之變更追加狀（本院卷第六十五頁）在卷可稽，雖被上訴人均不同
    意上訴人變更其訴，惟此乃因強制執行程序終結，客觀情事變更，已無從撤銷該
    執行程序，上訴人變更如上之聲明，以代最初之聲明，合於民事訴訟法第二百五
    十五條第一項第四款之規定，應予准許。（上訴人另追加拍定人為被上訴人部分
    ，本院另以裁定駁回此追加之訴，併予敘明。）
二、上訴人主張：伊出資興建系爭建物，原始取得其所有權，系爭建物並非兆泰公司
    所有，被上訴人誤封系爭建物，致伊受有損害，上訴人自有請求確認系爭建物為
    其所有之必要等語。並於本院聲明：請求確認系爭建物為上訴人所有。
三、被上訴人則以：系爭建物並非獨立建物，係兆泰公司所有建物之附屬建物，上訴
    人並非系爭建物之所有權人等語置辯。並於本院聲明：變更之訴駁回。
四、按確認法律關係之訴，非原告有即受確認判決之法律上利益者，不得提起之，民
    事訴訟法第二百四十七條第一項定有明文。所謂即受確認判決之法律上利益，係
    指因法律關係之存否不明確，致原告在私法上之地位有受侵害之危險，而此危險
    得以被告之確認判決除去之者而言。故若縱經法院判決確認，亦不能除去此項危
    險者，自無仍許原告提起確認之訴之餘地。最高法院五十二年度台上字第一二四
    Ｏ號判例參照。
五、系爭建物為未經保存登記之建物，經被上訴人指封拍賣，並於九十三年七月二十
    一日由訴外人林俊賢拍定，法院並於九十三年八月六日核發不動產權利移轉證書
    ，此為兩造所不爭執，並有台灣高雄地方法院九十年度執字第三一三六六號執行
    卷及不動產移轉證書可稽（本院卷第九十一頁），自堪信為真實。上訴人係主張
    伊為系爭建物之原始取得所有權人，被上訴人以系爭建物為兆泰公司所有，而指
    封拍賣，由訴外人林俊賢拍定，若系爭建物確為上訴人所有，則上訴人可對指封
    錯誤之人請求損害賠償，是該拍定行為係屬效力未定，而有確認系爭建物所有權
    之必要云云。經查，兩造對系爭建物之所有權確有爭執，果系爭建物所有權人為
    上訴人，上訴人確因被上訴人指封拍賣系爭建物致其所有權有受到侵害之危險，
    ，惟系爭建物既由訴外人林俊賢拍定，並經法院核發不動產權利移轉證書，則上
    訴人對被上訴人提起確認系爭建物為伊所有之訴訟，縱經法院判決確認，上訴人
    如欲對拍定人請求返還系爭建物或對指封錯誤之人請求損害賠償，均須另以訴訟
    為之，僅以上訴人對被上訴人提起本件確認之訴，並無法除去上訴人前述私法上
    地位受侵害之危險，揆諸前揭判例意旨，上訴人變更提起確認系爭建物為其所有
    之訴，並無確認之利益，應予駁回。
五、據上論結，本件變更之訴無理由，依民事訴訟法第七十八條，判決如主文。
中　　　華　　　民　　　國　　九十三　　年　　十一　　月　　三十　　日
                              民事第二法庭
                                      審判長法  官  簡色嬌
                                            法  官  沈建興
                                            法  官  朱玲瑤
正本係照原本作成。
如對本判決上訴，須於判決送達後二十日內向本院提出上訴狀，其未表明上訴理由者
，應於上訴後二十日內向本院提出上訴理由書（均須按他造當事人之人數附繕本）。
上訴時應提出委任律師或具有律師資格之人之委任狀，並依附註條文規定辦理。
中　　　華　　　民　　　國　　九十三　　年　　十一　　月　　三十　　日
                                            書記官  高惠珠
民事訴訟法第四百六十六條之一：
對於第二審判決上訴，上訴人應委任律師為訴訟代理人，但上訴人或其法定代理人具
有律師資格者，不在此限。
上訴人之配偶、三親等內之血親、二親等內之姻親，或上訴人為法人、中央或地方機
關時，其所屬專任人員具有律師資格並經法院認適當者，亦得為第三審訴訟代理人。
第一項但書及第二項情形，應於提起上訴或委任時釋明之。
